【裁判字號】    90,交訴,44
【裁判日期】    900615
【裁判案由】    公共危險等
【裁判全文】
臺灣高雄地方法院刑事判決                            九十年度交訴字第四四號
    公  訴  人  臺灣高雄地方法院檢察署檢察官
    被      告  甲○○
右列被告因公共危險等案件，經檢察官提起公訴（九十年度偵字第二一九八號），本
院判決如左：
    主  文
甲○○服用酒類不能安全駕駛動力交通工具而駕駛，處拘役伍拾玖日，如易科罰金，
以參佰元折算壹日。
被訴肇事逃逸部分無罪。
被訴過失傷害部分公訴不受理。
    事  實
一、甲○○於民國（下同）九十年一月十六日上午七時許飲酒後，明知已影響其控制
    力及注意力，而達不能安全駕駛動力交通工具之程度，仍駕駛車牌號碼Ｅ四—九
    七九三號自用小客車，沿高雄市○鎮區○○路由東向西行駛，於同日上午七時五
    十分許，途經瑞隆路五二八號時，本應注意車前狀況，並隨時採取必要之安全措
    施。而依當時情形亦無不能注意之情事，疏於注意及此，致其所駕自小客車右前
    側車頭部位追撞同方向前方之丁○○○所騎乘車牌號碼ＹＶＶ—五二九號之輕型
    機車，使丁○○○人車倒地受而有右臉部擦傷４×１‧５公分、左側第三、四、
    五、六肋骨骨折併血氣胸及右眼眶、右手肘、右嘴角、右大腿、左大腿、左腳踝
    、背部瘀傷各５‧５×３、４×２‧５、６‧５×２、１４×６‧５、１５×４
    、８×４‧５、１１×６、６×２公分之傷害（傷害部分詳如後述），嗣同日上
    午八時三十分許，員警經路人通報知被告肇事，而於該路將正在等紅路燈之吳女
    攔獲（肇事逃逸部分亦如後述），並測得甲○○呼氣酒精濃度達每公升含一點零
    毫克。
二、案經丁○○○訴由高雄市政府警察局前鎮分局報告台灣高雄地方法檢察署檢察官
    偵查起訴。
    理  由
壹、有罪部分：
一、訊據被告甲○○對於在右揭時、地於飲酒後其吐氣所含酒精成份已達每公升一點
    零毫克，明知自己精神狀態已達不能安全駕駛之程度，猶駕駛車牌號碼Ｅ四—九
    七九三號自用小貨車，沿高雄市沿高雄市○鎮區○○路由東向西行駛，途經瑞隆
    路五二八號時，疏未注意車前狀況，撞及告訴人所騎乘之車牌號碼ＹＶＶ—五二
    九號之輕型機車等事實坦承不諱，核與證人丁○○○指訴之情節相符，並經證人
    即到場處理之警員乙○○、吳自東、丙○○證述屬實，復有被告為警查獲時，吐
    氣所含酒精成分測試值一紙及高雄市○○○道路交通事故調查報告表、交通事故
    現場談話表、舉發違反道路交通管理事件通知單各一紙附卷可稽，被告自白與事
    實相符，應堪採信，其於事發當時確係酒醉後駕車，甚為明確。
二、按醫學實驗證明所得經驗法則，人體呼氣若已達每公升０．五五毫克以上，肇事
    率為一般正常人之十倍，已達不能安全駕車之標準，此經法務部八十八年五月十
    八日法八八檢字第００一六六九號函敘甚詳。又按當人飲酒後，若以呼氣酒精濃
    度測試器測得之呼氣濃度達到每公升零點五毫克時，反應較慢，感覺減低，將影
    響駕駛；達到每公升零點七五毫克時，思考與個性行為均會改變；達到每公升一
    點零毫克時，步態不穩，噁心嘔吐，精神混惑不清晰；達到每公升一點五毫克時
    ，說話不清楚，感覺喪失，視力模糊；達到每公升二點零毫克時，體溫與血糖均
    降低，肌肉控制差，甚至會導致癲癇發作；達到每公升三點五毫克時，則已經神
    智不清，反射減低，甚至呼吸抑制，業據行政院國軍退除役官兵輔導委員會臺北
    榮民總醫院以民國八十八年八月五日（八八）北總內字第二六八六八號函示明確
    。而本件被告為警查獲時其吐氣所含酒精濃度達每公升一點零毫克且確已肇事，
    其甚且表示，為警查獲之時並不知已撞及告訴人，足見被告當時已因酒醉而反應
    力減弱而不能安全駕駛，本件事證明確，被告酒醉駕駛之犯行堪予認定。
三、核被告所為係犯刑法第一百八十五條之三之服用酒類不能安全駕駛動力交通工具
    而駕駛之罪。爰審酌酒精成分對人之意識能力具有不良影響，超量飲酒後會導致
    對週遭事務之辨識及反應能力較平常狀況薄弱，因而酒後駕車在道路上行駛，對
    一般往來之公眾及駕駛人自身皆具有高度危險性，被告竟枉顧公眾行路安全，於
    服用酒類已處於不能安全駕駛動力交通工具之狀態，仍駕駛車輛危害交通安全，
    且其嗣後卻已肇事，所生危害非輕，惟其前無犯罪科刑記錄，素行良好，且犯罪
    後坦承犯行，並已告訴人達成和解，有和解書一紙可資為證，態度尚佳等一切情
    狀，量處如主文所示之刑，並諭知易科罰金之折算標準，以資懲戒。公訴人雖漏
    未於證據並所犯法條欄引用刑法第一百八十五條之三，然因其業於起訴之犯罪事
    實中記載被告飲用酒類達於不能安全駕駛之程度，仍駕駛自小客車沿高雄市○○
    路由東向西行駛之事實，是應認該部分犯罪事實已經起訴，本院自應加以審究，
    附此敘明之。
貳、無罪部分及不受理部分：
一、公訴意旨另以：被告甲○○於九十年一月十六日上午七時許飲酒後，駕駛車牌號
    碼Ｅ四—九七九三號自用小客車，沿高雄市○鎮區○○路由東向西行駛，於同日
    上午七時五十分許，途經該路五二八號時，疏未注意前狀況採取必要安全措施，
    致所駕駛汽車之右前側車頭部位追撞同方向告訴人丁○○○所騎乘車牌號碼ＹＶ
    Ｖ—五二九號之輕型機車，使黃女人車倒地，受有右臉部擦傷４×１‧５公分、
    左側第三、四、五、六肋骨骨折併血氣胸及右眼眶、右手肘、右嘴角、右大腿、
    左大腿、左腳踝、背部瘀傷各５‧５×３、４×２‧５、６‧５×２、１４×６
    ‧５、１５×４、８×４‧５、１１×６、６×２公分之傷害，竟未下車將丁○○○送醫而逕行逃逸，嗣同日上午八時三十分許，為警於該路攔獲，因認被告涉
    犯刑法第二百八十四條第一項前段之過失傷害罪及第一百八十五條之四交通肇事
    逃逸罪。
二、按犯罪事實應依證據認定之，無證據不得推定其犯罪事實，又不能證明被告犯罪
    者，應諭知無罪之判決，刑事訴訟法第一百五十四條、第三百零一條第一項前段
    分別定有明文。而認定不利於被告之事實，須依積極證據，苟積極證據不足為不
    利於被告事實之認定時，即應為有利於被告之認定，更不必有何有利之證據（參
    照最高法院三十年上字第八一六號判例），且刑事訴訟上證明之資料，無論其為
    直接或間接證據，均須達於通常一般之人均不致有所懷疑，而得確信其為真實之
    程度，始得據為有罪之認定，若其關於被告是否犯罪之證明未能達此程度，而有
    合理懷疑之存在，致使無從形成有罪之確信，根據「罪證有疑，利於被告」之證
    據法則，即不得遽為不利被告之認定（參照最高法院七十六年臺上字第四九八六
    號判例）。再按刑法第一百八十五條之四之肇事逃逸罪立法意旨，係為維護交通
    安全，加強救護，減少被害人之死傷，促使駕駛人於肇事後，能對被害人即時救
    護，特增設本條處罰規定，足見該條規定主要係在處罰肇事後未於現場即時救護
    被害人而逃逸之遺棄行為，是若肇事者因過失不知肇事而駛離現場，便與該條文
    之構成要件有別。
三、本件公訴人係以告訴人丁○○○指訴被告自後方撞擊伊所騎乘機車之事實、卷內
    所附黃女之診斷證明書、道路交通事故調查報告、現場談話紀錄表為其論斷之依
    據，並以被告撞及告訴人之機車後並輾過其雙腳，衡諸常情，汽車撞及機車並輾
    過告訴人之雙腳時，汽車應有劇烈之震動及向上彈跳情形，駕駛者應會有明顯感
    覺，認被告辯稱不知撞到人之詞並不足採，進而認被告涉有肇事逃逸之嫌；訊據
    被告固未否認於酒後駕車且因疏未注意車前狀況而撞及告訴人之事實，惟堅決否
    認有逃逸之故意，辯稱：伊當天酒醉，並不知撞倒告訴人，所以才未下車查看等
    語。
四、本件告訴人因遭被告所駕駛之自小客車自後方撞擊，而人車倒地受有如事實欄所
    述傷害之情，除據告訴人指訴綦詳外，並經證人即到場處理之警員乙○○及吳自
    東證述屬實，復有阮綜合醫院驗傷診斷書、舉發道路交通管理事件通知單、交通
    事故現場草圖各一份在卷足憑，而案發之後，被告所駕自小客車右前方保險桿與
    告訴人機車車牌上方相當高度之位置均有撞擊之痕跡，有卷內所附之相片七張可
    資為證，且證人即到場處理之警員丙○○亦證稱：「（為何至現場查獲本案？）
    當日我們在巡邏，在瑞隆與凱旋路口，看到有一些人在那裡，他們說有被告的車
    撞到人。」（見本院九十年六月七日筆錄），是被告駕駛自小客車肇事至告訴人
    受有前開傷害之事實足堪認定，本件所應審究者，應係被告有無逃逸之故意。經
    查：
（一）告訴人雖於警訊中指陳被告所駕之自小客車於案發之時碾過伊人雙腳後逃逸，
      本院審諸被告所受之傷遍及全身，而左、右大腿及左腳踝所受之傷均為瘀血傷
      ，固有阮綜合醫院出具之驗傷診斷書可資為證，然經本院向該院函查告訴人所
      受之傷是否有經車輪碾過之痕跡，該院覆以：告訴人所受之傷遍及全身，前後
      皆有，與告訴人描述車禍後被拖行十公尺之詞大致相符等語，並未證實該告訴
      人腿部所受之傷勢係經車輪碾過所致。又審諸該院之護理記錄，告訴人於就醫
      時確實主訴：「騎摩托車被汽車撞倒，並拖至十公尺遠」，亦未記載伊遭車輪
      碾過之情，有該院之護理記錄可資為證。而告訴人於本院審理時，亦否認被告
      所駕駛之自小客車曾碾過伊雙腳之事實。再參以若告訴人經撞擊倒地後，先經
      車輪碾過，嗣後不致會再有約十公尺之滑行距離，反之，以卷內相片所示機車
      括地痕之方向係自快車道向慢車道斜向延伸，而被告撞擊告訴人後繼續向前行
      駛之情觀之，告訴人有無可能先行向外滑行十公尺後，再為快車道上被告所駕
      之車輛碾過，亦非無疑，且告訴人之雙腿經自小客車碾壓後，是否有可能除瘀
      血傷外，別無骨折及其他外傷，亦有可議。既乏積極證據足以顯示被告駕車碾
      過告訴人雙腿一情屬實，自不得單以告訴人先後不一之指訴，驟為被告不利之
      認定。
（二）再者，被告於案發時所駕駛之自小客車撞擊後，僅車前保險桿右側有些許輕微
      刮痕，而告訴人之機車後方車殼亦僅具些許裂痕（該車殼本已損壞，以膠布黏
      貼），有卷內所附相片可資為證，又證人丙○○亦證稱，當時交通流量一般，
      車輛平均速度每小時約二、三十公里，是以二車受損之程度及當時之交通流量
      及行車速度觀之，雙方撞擊之力道應甚輕微。加以被告為警查獲後側得其呼氣
      酒精濃度為每公升一點零毫克，有卷內所附酒精濃度測試結果一紙足證，揆諸
      前揭行政院國軍退除役官兵輔導委員會臺北榮民總醫院函示之內容，被告應已
      達於「步態不穩，噁心嘔吐，精神混惑不清晰」之程度，而警卷所附觀察記錄
      表確實記載被告當時「呆滯木僵」，亦有刑法第一百八十五條之三案件測試觀
      察記錄表一紙在卷足參，是以被告當時精神狀態欠佳之情況，能否對於輕微程
      度之撞擊有所注意既有疑義，則被告辯稱其因酒醉而不知撞倒告訴人一情則非
      無據。此外，被告為警攔獲之地點，距車禍發生之地點約五百至一千公里遠，
      同在瑞隆路上，被告係紅燈停車時為警查獲等情，業據證人吳自東及黃世賓證
      述屬實，案發之時被告若得知悉撞擊告訴人，必亦知依早晨七時許之交通流量
      ，其肇事之事實必有其他目擊證人，若欲逃逸避免同行之路人舉發，何不選擇
      附近之巷道而選擇直行瑞隆路，遇紅燈後遵照規定停車，進而為同一路上行駛
      之車輛通知員警查獲？
綜上所陳，本案尚乏證據顯示被告所駕之車有自告訴人之雙腳碾過，亦查無其他積極
確切之證據足資顯示被告將車駛離現場時對於自己肇事乙情知悉，既不能證明其知悉
肇事，縱被告離開現場屬實，亦與刑法第一百八十五條之四之構成要件有別，本諸罪
疑惟有利於被告之原則，自應就此一部分為被告無罪之諭知。
五、次按告訴乃論之罪，告訴人於第一審辯論終結前，得撤回其告訴；又告訴經撤回
    者，法院應諭知不受理之判決，刑事訴訟法第二百三十八條第一項及第三百零三
    條第三款定有明文。
六、本件被告甲○○因過失傷害案件，經檢察官提起公訴，認被告係犯刑法第二百八
    十四條第一項前段之過失傷害罪，依同法第二百八十七條前段之規定須告訴乃論
    。茲據告訴人於九十年四月十日本院審理中，當庭撤回其告訴，揆諸前開說明，
    ，應諭知不受理之判決。
據上論斷，應依刑事訴訟法第二百九十九條第一項前段、第三百零一條第一項、第三
百零三條第三款，刑法第一百八十五條之三、第四十一條第一項，罰金罰鍰提高標準
條例第二條，判決如主文。
中      華      民      國    九十      年      六      月     十五     日
                                  臺灣高雄地方法院交通法庭
                                      法  官  卓立婷
右正本證明與原本無異。
如不服本判決，應於判決送達後十日內，向本院提出上訴狀。
                                      書記官    陳家宏
中    華    民    國      九十      年      六      月      十九      日


司法院資訊處製作；財團法人民間司法改革基金會備份。
